【裁判字號】    99,訴,63
【裁判日期】    990208
【裁判案由】    毒品危害防制條例
【裁判全文】
臺灣高雄地方法院刑事判決                99年度訴字第63號
公  訴  人  臺灣高雄地方法院檢察署檢察官
被      告  乙○○
上列被告因違反毒品危害防制條例案件，經檢察官提起公訴（98
年度偵字第37399 號），本院依簡式審判程序，判決如下：
    主  文
乙○○施用第一級毒品，累犯，處有期徒刑壹年貳月，扣案第一
級毒品海洛因壹包（檢驗前淨重零點零柒玖公克，檢驗後淨重零
點零陸玖公克，含包裝袋），沒收銷燬之，扣案注射針筒（已使
用過）參支、分裝杓壹支均沒收之。
    事  實
一、乙○○前於民國87年間因施用毒品案件，經本院裁定送觀察
    、勒戒後，認有繼續施用毒品之傾向，再經本院裁定施以強
    制戒治，並經臺灣高雄地方法院檢察署檢察官以89年度戒毒
    偵字第720 號為不起訴處分確定；復於90年間，又因施用毒
    品案件，經本院裁定令入戒治處所施以強制戒治，於92年6
    月13日強制戒治執行完畢，及經本院以90年度訴字第2618號
    判決判處應執行有期徒刑1 年2 月確定；又於95年間再因施
    用毒品案件，經本院以95年度訴字第3918號判決判處有期徒
    刑1 年確定，經減刑為有期徒刑6 月確定，於96年8 月26日
    縮刑期滿執行完畢。詎其仍不知悔改，竟基於施用第一級毒
    品海洛因之犯意，於98年12月9 日22時許，在高雄縣林園鄉
    ○○村○○路32巷2 號，以將海洛因摻水置入針筒內注射身
    體之方式，施用第一級毒品海洛因1 次。嗣警方於98年12月
    10日14時50分許，至高雄縣林園鄉○○村○○路32巷2 號執
    行搜索，當場查獲乙○○所有之毒品海洛因1 包（檢驗前淨
    重0.079 公克，檢驗後0.069 公克）、注射針筒（已使用過
    ）3 支、分裝杓1 支，經其同意接受採尿送驗後，發現呈嗎
    啡、可待因陽性反應，始悉上情。
二、案經高雄縣政府警察局林園分局報請臺灣高雄地方法院檢察
    署檢察官偵查起訴。
    理  由
一、被告乙○○所犯係死刑、無期徒刑、最輕本刑為3 年以上有
    期徒刑以外之罪，其於準備程序就前揭被訴事實為有罪之陳
    述，經受命法官告知簡式審判程序之旨，並聽取公訴人、被
    告之意見後，本院合意庭認為適宜而裁定由受命法官獨任進
    行簡式審判程序，合先敘明。
二、上揭事實，業據被告於本院審理時坦承不諱，且其為警查獲
    時所採取之尿液，經送臺灣檢驗科技股份有限公司檢驗結果
    ，確呈嗎啡（海洛因代謝物）陽性反應，有該公司98年12月
    28日濫用藥物尿液檢驗報告（檢體編號：林偵0472號）、高
    雄縣政府警察局林園分局煙毒、麻藥案件嫌犯代號與真實姓
    名對照表各1 紙附卷可稽（見偵卷第16、17頁），並有被告
    用以施用毒品之已使用過之注射針筒3 支、分裝杓1 支、疑
    似海洛因粉末1 包等物扣案可佐，又扣案疑似海洛因之白色
    粉末1 包，經送檢驗結果，確含第一級毒品海洛因成分（檢
    驗前淨重0.079 公克、檢驗後淨重0.069 公克），此有高雄
    市立凱旋醫院99年1 月4 日高市凱醫驗字第12023 號濫用藥
    物成品檢驗鑑定書1 份在卷可考（見本院訴字卷第23頁），
    且經證人林楊錦秀、甲○○證述在卷（見警卷第6 ～10頁）
    ，足徵被告之任意性自白核與事實相符，應堪信為真實，可
    採為本件論罪科刑之依據，是本件事證明確，被告施用第一
    級毒品海洛因1 次之犯行，堪以認定，應予依法論科。
三、按毒品危害防制條例於92年7 月9 日修正公布，自93年1 月
    9 日施行，其中第20條、第23條將施用毒品之刑事處遇程序
    ，區分為「初犯」及「5 年內再犯」、「5 年後再犯」，依
    其立法理由之說明：「初犯」，經觀察、勒戒或強制戒治後
    ，應為不起訴處分或不付審理之裁定；經觀察、勒戒或強制
    戒治執行完畢釋放後，「5 年內再犯」者，因其再犯率甚高
    ，原實施之觀察、勒戒及強制戒治既已無法收其實效，爰依
    法追訴或裁定交付審理。至於經觀察、勒戒或強制戒治執行
    完畢釋放後，「5 年後再犯」者，前所實施之觀察、勒戒或
    強制戒治已足以遮斷其施用毒品之毒癮，為期自新及協助其
    斷除毒癮，仍適用「初犯」規定，先經觀察、勒戒或強制戒
    治之程序。從而依修正後之規定，僅限於「初犯」及「5 年
    後再犯」二種情形，始應先經觀察、勒戒或強制戒治程序。
    倘被告於5 年內已再犯，經依法追訴處罰，縱其第3 次（或
    第3 次以上）再度施用毒品之時間，在初犯經觀察、勒戒或
    強制戒治執行完畢釋放5 年以後，已不合於「5 年後再犯」
    之規定，且因已於「5 年內再犯」，顯見其再犯率甚高，原
    實施觀察、勒戒或強制戒治，已無法收其實效，即應依該條
    例第10條處罰（最高法院95年第7 次刑事庭會議決定意旨、
    95年度台非字第65號刑事判決意旨參照）。查本件被告因施
    用毒品案件，有事實欄所載經觀察勒戒及法院判刑執畢等情
    形，此有臺灣高等法院被告前案紀錄表1 份在卷可按，其於
    觀察、勒戒執行完畢釋放後5 年內已再犯施用毒品之情事，
    揆諸上揭說明，被告既曾於「5 年內再犯」，且經法院判處
    罪刑確定，本件被告復於98年12月9 日施用第一級毒品海洛
    因之行為，即非屬該條例第20條第3 項所定「5 年後再犯」
    之情形，仍應依法論罪科刑。
四、核被告乙○○所為，係犯毒品危害防制條例第10條第1 項之
    施用第一級毒品罪。被告持有第一級毒品海洛因之低度行為
    ，為其施用之高度行為所吸收，不另論罪。又被告前有如事
    實欄所示犯罪科刑及執行情形，有上開前案紀錄表可按，其
    於受徒刑之執行完畢後，5 年內故意再犯本件有期徒刑以上
    之罪，為累犯，應依刑法第47條第1 項規定加重其刑。本院
    審酌被告前因施用毒品案件經觀察、勒戒，並經法院判刑且
    執行完畢，仍未能戒絕毒品，竟再為本件施用毒品犯行，足
    見其惡習已深，且戒絕毒癮之意志不堅，未能體悟施用毒品
    對自己、家人造成之傷害及社會之負擔，自屬可議，及施用
    毒品乃戕害自身健康，尚未直接對危害他人，反社會性不高
    ，其犯後雖坦承犯行，然係於本院審理時因罪證確鑿始坦承
    犯行等一切情狀，量處如主文所示之刑，以資懲儆。
五、扣案第一級毒品海洛因1 包（檢驗前淨重0.079 公克，檢驗
    後淨重0.069 公克，含包裝袋），屬查獲之第一級毒品，爰
    依毒品危害防制條例第18條第1 項前段規定，不問屬於犯人
    與否，均予宣告沒收銷燬之；至於鑑驗耗損之第一級毒品海
    洛因部分，既已滅失，爰不再行宣告沒收銷燬之。另注射針
    筒（已使用過）3 支、分裝杓1 支，業據被告自承為其所有
    ，且均係供施用第一級毒品犯罪所用之物（見本院訴字卷第
    42 頁 ），又該等物品既未據檢察官舉證釋明其上是否殘留
    海洛因而應同視為第一級毒品，遂依刑法第38條第1 項第2
    款規定諭知沒收，附此敘明。
據上論斷，應依刑事訴訟法第273 條之1 第1 項、第299 條第1
項前段，毒品危害防制條例第10條第1 項、第18條第1 項前段，
刑法第11條、第47條第1 項、第38條第1 項第2 款，判決如主文
。
本案經檢察官李怡增到庭執行職務。
中    華    民    國    99    年    2     月    8     日
                  刑事第十六庭  法  官  王靖茹
以上正本證明與原本無異。
如不服本判決應於收受送達後10日內向本院提出上訴書狀，並應
敘述具體理由；如未敘述上訴理由者，應於上訴期間屆滿後20日
內向本院補提理由書（均須按他造當事人之人數附繕本）「切勿
逕送上級法院」。
中    華    民    國    99    年    2     月    8     日
                                書記官  陳鈺甯
附錄本案論罪科刑法條：
毒品危害防制條例第10條第1 項
施用第一級毒品者，處6 月以上5 年以下有期徒刑。

司法院資訊處製作；財團法人民間司法改革基金會備份。
